臺灣高等法院刑事判決
109年度交上易字第30號
上  訴  人  臺灣新北地方檢察署檢察官
被      告  林僑宗  
上列上訴人因被告公共危險案件，不服臺灣新北地方法院108年
度交易字第276號，中華民國108年11月18日第一審判決（聲請簡
易判決處刑案號：臺灣新北地方檢察署108年度撤緩偵字第141號
），提起上訴，本院判決如下：
    主  文
上訴駁回。
    理  由
一、檢察官聲請簡易判決處刑意旨略以：被告林僑宗於民國107
    年11月2日11時許，在新北市○○區○○○路00號2樓居處內飲酒
    後，竟仍於同日21時10分許，騎乘車牌號碼000-0000號普通
    重型機車上路，欲前往新北市○○區○○路某補習班接送其子返
    家。嗣於同日21時19分許，行經新北市○○區○○○路00號前為
    警攔檢，並當場測得其吐氣所含酒精濃度達每公升0.49毫克
    。因認被告係犯刑法第185條之3第1項第1款之不能安全駕駛
    致交通危險罪嫌。 
二、按起訴之程序違背規定者，應諭知不受理之判決，並得不經
    言詞辯論為之，刑事訴訟法第303條第1款、第307條分別定
    有明文。而檢察官得就已偵查終結之原緩起訴案件，繼續偵
    查或起訴，應以原緩起訴處分係經合法撤銷為前提，是倘檢
    察官誤認被告有違背同法第253條之3第1項各款之情形，而
    依職權撤銷原緩起訴處分，並提起公訴時，該撤銷原緩起訴
    處分之處分，即存有明顯之重大瑕疵，依司法院釋字第140
    號解釋之同一法理，應認此重大違背法令之撤銷緩起訴處分
    為無效，與原緩起訴處分未經撤銷無異。其後所提起之公訴
    ，應視其原緩起訴期間已否屆滿，分別適用同法第303條第1
    款或第4款為不受理之判決，始為適法（最高法院98年度台
    非字第46號判決意旨參照）。緩起訴之目的，無非藉以對被
    告繼續觀察，使其知所警惕，以改過遷善，達到個別預防之
    目的，故刑事訴訟法第253條之3第1項明定於緩起訴期間內
    ，倘被告有該項第1款至第3款「故意更犯有期徒刑以上刑之
    罪，經檢察官提起公訴」、「緩起訴前故意犯他罪，在緩起
    訴期間內受有期徒刑以上刑之宣告」或「未遵守檢察官所命
    應遵守之事項」等情形，此時被告顯無反省警惕之情或根本
    欠缺反省警惕之能力，與緩起訴制度設計之目的有違，檢察
    官即得依職權或依告訴人之聲請，撤銷原緩起訴處分。惟上
    列3款情形之規範文字與要件均有不同，前述第1、2款雖同
    為被告故意犯他罪，惟區分犯罪時間點在緩起訴「前」或「
    後」，其要件仍有不同，涉及被告主觀違反法秩序之惡性程
    度差異，檢察官就被告在緩起訴前或緩起訴後故意犯他罪，
    於斟酌是否撤銷原緩起訴處分時，其所為個案裁量之寬嚴標
    準亦屬有別。申論之，若檢察官為撤銷緩起訴處分時，就上
    開撤銷緩起訴處分之事由有所誤認時，則其裁量即屬於法有
    違，該撤銷權之行使應有明顯重大之瑕疵，且無從補正治癒
    ，法院應認起訴程序不合法而予以公訴不受理。
三、經查：
  ㈠被告前因不能安全駕駛致交通危險行為，經臺灣新北地方檢
    察署檢察官以107年度速偵字第37071號偵查，經被告同意接
    受檢察官命其於收受執行緩起訴處分命令通知書後3個月內
    向國庫支付新臺幣5萬元之緩起訴處分，緩起訴期間為1年，
    嗣由臺灣高等檢察署於107年11月20日以107年度上職議字第
    15212號駁回職權再議確定，而自同日起算其緩起訴期間至1
    08年11月19日為止。被告又於108年1月9日18時許，酒後騎
    乘電動自行車上路，於同日23時18分許為警查獲，故意再犯
    有期徒刑以上刑之刑法第185條之3第1項第1款之不能安全駕
    駛致交通危險罪，經臺灣新北地方檢察署檢察官以108年度
    速偵字第287號向原審法院聲請簡易判決處刑，經該院以108
    年度交簡字第382號判決判處有期徒刑3月確定，於108年5月
    1日易科罰金執行完畢（下稱後案）。臺灣新北地方檢察署
    檢察官即以被告於緩起訴前，因故意犯罪，而在緩起訴期間
    內受有期徒刑3月之宣告，認被告有刑事訴訟法第253條之3
    第1項第2款之事由，依職權於108年4月16日以108年度撤緩
    字第179號撤銷原緩起訴處分嗣並確定等情，有上開緩起訴
    處分書、再議處分書、撤銷緩起訴處分書、送達證書、本院
    被告前案紀錄表在卷可查，並經本院核閱相關卷宗屬實。
  ㈡惟被告所犯後案之犯罪時間為緩起訴期間內之108年1月9日18
    時許，有後案判決書在卷可考，顯與刑事訴訟法第253條之3
    第1項第2款「『緩起訴前』，因故意犯他罪，而在緩起訴期間
    內受有期徒刑以上刑之宣告」之撤銷緩起訴處分要件不符，
    縱本件或符合同條項第1款「於期間內故意更犯有期徒刑以
    上刑之罪，經檢察官提起公訴者」之情形，惟遍觀檢察官撤
    銷緩起訴處分書之前後內容（見臺灣新北地方檢察署108年
    度撤緩字第179號卷第13頁），檢察官顯然誤認被告係於緩
    起訴前因故意犯後案之公共危險罪，在緩起訴期間內受有期
    徒刑3月之宣告，而以被告有刑事訴訟法第253條之3第1項第
    2款之事由撤銷原緩起訴處分，然被告後案之情形既不符合
    第2款之要件，檢察官據以撤銷原緩起訴處分，其裁量顯有
    重大瑕疵，揆諸上開說明，應認此重大違背法令之撤銷緩起
    訴處分為無效，而與未經撤銷無異；又檢察官將原緩起訴處
    分撤銷後，於108年9月1日以108年度撤緩偵字第141號向原
    審法院聲請簡易判決處刑，於108年9月23日繫屬於原審法院
    ，斯時緩起訴期間尚未屆滿（屆滿日為108年11月19日），
    然原緩起訴處分既視同未經撤銷，則檢察官就曾經為緩起訴
    處分之案件又聲請簡易判決處刑，其起訴之程序顯屬違背規
    定甚明。
四、原審同此認定，以檢察官撤銷原緩起訴之處分存有明顯之重
    大瑕疵，其處分為無效，與原緩起訴處分未經撤銷無異，原
    緩起訴期間尚未屆滿，檢察官聲請簡易判決處刑之程序自屬
    違背規定，依刑事訴訟法第303條第1款、第307條規定，不
    經言詞辯論，諭知不受理之判決，於法核無不合。檢察官上
    訴意旨略以：被告確實有撤銷緩起訴之原因存在，檢察官亦
    明確於緩起訴處分書中載明撤銷所憑之事實，僅誤將刑事訴
    訟法第253條之3第1項「第1款」誤載為「第2款」，實不影
    響被告之權益，該書類亦有教示被告得對處分聲明不服提出
    再議，而保障被告之權益，縱使所引之條文誤載款次，亦難
    認屬重大瑕疵，不應逕認該緩起訴未經撤銷，原審所為不受
    理之判決，即非適法，爰提起上訴，請將原判決撤銷，更為
    適當合法之判決。惟查：緩起訴制度係在明案速判、疑案慎
    斷及寬嚴互濟、應報刑和教育刑併行之刑事政策理念下引進
    ，因應吾國刑事訴訟法由職權主義調整採改良式當事人進行
    主義，採行起訴猶豫，同法增訂第253條之1，許由檢察官對
    於被告所犯為死刑、無期徒刑或最輕本刑3年以上有期徒刑
    以外之罪之案件，得參酌刑法第57條所列事項及公共利益之
    維護，認為適當者，予以緩起訴處分，期間為1年以上3年以
    下，以觀察犯罪行為人有無施以刑法所定刑事處罰之必要，
    為介於起訴及微罪職權不起訴間之緩衝設計。緩起訴既係檢
    察官終結偵查所為之處分，就緩起訴確定之案件，如欲繼續
    偵查或起訴，應以該緩起訴處分經合法撤銷為前提。檢察官
    上訴意旨雖指撤銷緩起訴處分書僅將刑事訴訟法第253條之3
    第1項第1款之項次「誤載」為第2款，惟觀察撤銷緩起訴處
    分書之前後內容，檢察官顯然誤認被告係在緩起訴處分確定
    前因故意犯罪，在緩起訴期間內受有期徒刑3月之宣告，而
    依刑事訴訟法第253條之3第1項第2款規定撤銷原緩起訴處分
    ，並非僅係單純誤載項次。刑事訴訟法第253條之3第1項第1
    款至第3款雖均係得撤銷緩起訴之事由，然其規定之要件均
    有不同，顯不能予以混淆，本案並不符合第2款之要件，檢
    察官錯誤援引該款規定據以撤銷緩起訴處分，仍應認為檢察
    官撤銷緩起訴之裁量存有重大瑕疵，而有違法之處，該撤銷
    緩起訴處分當屬自始無效，等同緩起訴處分未經撤銷；檢察
    官未經撤銷原緩起訴處分，又於緩起訴期間內就同一案件聲
    請簡易判決處刑，其起訴之程序顯然違背規定，應依刑事訴
    訟法第303條第1款規定諭知不受理。綜上，原判決並無違誤
    ，檢察官指摘原判決不當，提起上訴，為無理由，爰不經言
    詞辯論，逕予駁回。
據上論斷，應依刑事訴訟法第368條、第372條，判決如主文。
中    華    民    國    109   年    1     月    30    日
                  刑事第九庭審判長法  官  潘翠雪
                                  法  官  陳俞婷
                                  法  官  林庚棟
以上正本證明與原本無異。
不得上訴。
                                  書記官  彭威翔
中    華    民    國    109   年    1     月    31    日